【裁判字號】    97,易,492
【裁判日期】    970716
【裁判案由】    詐欺
【裁判全文】
臺灣士林地方法院刑事判決               97年度易字第492號
公  訴  人  臺灣士林地方法院檢察署檢察官
被      告  丙○○  原名陳湧.
上列被告因詐欺案件，經檢察官提起公訴（96年度偵字第10442
號），本院判決如下：
    主  文
丙○○幫助犯詐欺取財罪，處有期徒刑伍月，如易科罰金以新臺
幣壹仟元折算壹日，減為有期徒刑貳月又拾伍日，如易科罰金以
新臺幣壹仟元折算壹日。
    事  實
一、丙○○明知目前國內社會上層出不窮之不法份子為掩飾渠等
    犯行，避免執法人員之追緝及處罰，經常利用他人之金融帳
    戶、提款卡及密碼詐取財物，以確保犯罪所得之不法利益並
    掩人耳目，而一般人無故取得他人金融帳戶使用之行徑常與
    財產犯罪有關，且可預見將自己之帳戶資料提供他人使用，
    可能因此幫助他人從事詐欺行為而用以處理詐欺之犯罪所得
    ，致使被害人及警方難以追查，竟因缺錢花用，即基於幫助
    詐欺之犯意，於96年4 月初某日（4 月2 日下午2 時前），
    在臺北縣中和市○○路某處，將其先前在臺灣郵政股份有限
    公司內湖文德郵局（臺北151 支局）申請開立之局號000000
    0 號、帳號0000000 號帳戶之存摺、提款卡及密碼，以新臺
    幣（下同）4,000 元之價格，出租予自稱「陳世麒」（檢察
    官另案偵辦）之詐騙集團成員，供詐欺集團成員於96 年4月
    2 日14時許，撥打乙○○之行動電話，佯稱其係高等法院人
    員，須匯款至丙○○之上開內湖文德郵局帳戶始幫忙處理案
    件云云，致乙○○陷於錯誤，於96年4 月2 日14時50 分 許
    ，在高雄縣路竹鄉○○路11號之高雄路竹郵局匯款10萬元至
    丙○○之內湖文德郵局帳戶，嗣後始知受騙，經報警處理，
    查悉上情。
二、案經臺北市政府警察局內湖分局報請臺灣士林地方法院檢察
    署檢察官偵查起訴。
    理  由
壹、程序方面：
一、按被告以外之人於偵查中向檢察官所為陳述，除顯有不可信
    之情況者外，得為證據，刑事訴訟法第159 條之1 第2 項定
    有明文。偵查中對被告以外之人（包括證人、鑑定人、告訴
    人、被害人及共同被告等）所為之偵查筆錄，或被告以外之
    人向檢察官所提之書面陳述，性質上均屬傳聞證據。惟現階
    段刑事訴訟法規定檢察官代表國家偵查犯罪、實施公訴，依
    法其有訊問證人之權，證人且須具結，而實務運作時，檢察
    官偵查中向被告以外之人所取得之陳述，原則上均能遵守法
    律規定，不致違法取供，其可信度極高，職是，被告以外之
    人前於偵查中已具結而為證述，除反對該項供述得具有證據
    能力之一方，已釋明「顯有不可信之情況」之理由外，不宜
    遽指該證人於偵查中之陳述不具證據能力。本件證人甲○○
    、證人即被害人乙○○於檢察官偵查中所為之證述（見偵卷
    第34至35頁、第60至61頁），其等未曾提及檢察官在偵查時
    有不法取供之情形，被告亦未釋明前開供述有顯不可信之情
    況，其等於偵查中之證言自均具有證據能力。
二、本件認定事實所引用之卷內所有卷證資料（包含文書證據、
    物證等證據），並無證據證明係公務員違背法定程序所取得
    ，且被告於本院審理時就卷內所有之卷證資料之證據能力均
    表示無意見（見本院97年6 月25日審判筆錄），且卷內之文
    書證據，亦無刑事訴訟法第159 條之4 之顯有不可信之情況
    與不得作為證據之情形，則依刑事訴訟法第159 條之5 之規
    定，本件判決認定事實所引用之卷證所有文書證據、物證等
    證據，均有證據能力。
貳、實體方面：
一、訊據被告丙○○固坦承有將其在臺灣郵政股份有限公司內湖
    文德郵局申請開立之局號0000000 號、帳號0000000 號帳戶
    之存摺、提款卡及密碼，以4,000 元之價格，出租予自稱「
    陳世麒」之人，惟矢口否認有幫助詐欺之犯行，辯稱：伊不
    知道把帳戶交給人家，人家會拿去做不法用途云云，然查：
  (一)被告在臺灣郵政股份有限公司內湖文德郵局設有局號000000
    0 號、帳號0000000 號之存款帳戶，並領有提款卡，且於96
    年4 月初某日將上開文件連同提款卡密碼，以4,000 元之價
    格，出租予自稱「陳世麒」之人，業據其供明在卷，復有內
    湖文德郵局開戶、變更帳戶申請書影本一份在卷可稽（見偵
    卷第14至15頁），並經現場目擊證人甲○○於偵審中證述屬
    實（見偵卷第34至35頁、本院97年6 月25日審判筆錄）；又
    被害人乙○○因誤信詐騙集團成員詐稱以其須匯款至被告上
    開帳戶，高等法院始會幫忙其處理案件云云，而陷於錯誤，
    於96年4 月2 日14時50分許，在高雄縣路竹鄉○○路11號之
    高雄路竹郵局匯款10萬元至被告之上開帳戶內，旋即遭提領
    一空，亦據其於偵查中證述屬實（見偵卷第60至61頁），並
    有被告上開帳戶之交易明細表、郵政國內匯款單影本各一紙
    附卷可參（見偵卷第31頁、第51頁），足見被告之上開帳戶
    確由犯罪集團成員所持有使用，且於詐欺被害人後並加以提
    領等情屬實。
  (二)又查金融存摺事關個人財產權益之保障，其專有性甚高，一
    般人均有妥為保管及防止他人任意使用之認識，且金融帳戶
    為個人理財之工具，申請開設金融帳戶並無任何特殊之限制
    ，一般民眾皆可以存入最低開戶金額之方式申請開戶，一個
    人可以在不同之金融機構申請多數之存款帳戶使用，並無何
    困難，此乃眾所週知之事實。則依一般人之社會生活經驗，
    苟見非親非故之人不以自己名義申請開戶，反而以出價承租
    之方式向他人蒐集金融機構帳戶供己使用，衡情對承租者將
    所承租之帳戶用於詐欺犯罪當有預見。況觀諸現今社會上，
    詐騙集團承租人頭帳戶，持以作為信貸、手機簡訊詐欺之事
    ，常有所聞，出租帳戶予非親非故之人，承租人係為謀非正
    當資金進出，而隱瞞行為人身份曝光之不法使用，幾乎已成
    為人盡皆知之犯罪手法。而本件被告係五十多歲之成年人，
    平日以駕駛計程車為業，已據其供明在卷，顯具有相當社會
    經驗及常識之人，應可明確判斷存摺、提款卡及密碼等有關
    個人財產、身分之物品，倘淪落於不明人士手中，極易被利
    用為與財產有關之犯罪工具，況被告於警詢時亦自承：其知
    悉對方以每月4,000 元之代價承租其帳戶存摺等物係用以轉
    帳，然為改善生活及減低孩童學費負擔，才答應出租帳戶存
    摺等物，惟數星期後心裡不安，遂前往郵局辦理停用手續，
    但斯時已被列為警示帳戶，更顯見被告對於出租自己存摺、
    提款卡及密碼予不認識之人，可能遭人將之作為從事詐欺取
    財等犯罪行為工具應有所預見，卻又將上開帳戶之存摺、提
    款卡及密碼，出租予自稱「陳世麒」之詐騙集團成員使用，
    顯然對於該帳戶將作為不法使用有所認知，其有幫助他人犯
    詐欺取財罪之不確定犯罪故意甚明。
  (三)綜上所述，被告所辯，應屬畏罪卸責飾詞，不足採信。本件
    事證明確，被告犯行堪以認定。
二、按刑法上之幫助犯，係對於犯罪與正犯有共同之認識，而以
    幫助之意思，對於正犯資以助力，而未參與實施犯罪之行為
    者而言。被告基於幫助之犯意，將其所有存摺等物出租予他
    人詐欺取財，為幫助犯。核被告所為，係犯刑法第30條第1
    項幫助犯同法第339 條第1 項詐欺取財罪。被告幫助他人犯
    罪，應依刑法第30條第2 項之規定，按正犯之刑減輕其刑。
    爰審酌被告犯罪動機、生活狀況及犯罪所生危害，與被告提
    供帳戶供他人詐財使用，使犯罪偵查困難，被害人追償無門
    ，犯罪後猶飾詞否認犯行，毫無悔意等一切情狀，量處如主
    文所示之刑，並諭知易科罰金之折算標準。又被告犯罪時間
    係在中華民國96年4 月24日以前，合於中華民國九十六年罪
    犯減刑條例之減刑要件，所犯幫助詐欺取財罪，依該條例規
    定減刑如主文所示，並諭知易科罰金之折算標準。
三、被告所有之臺灣郵政股份有限公司內湖文德郵局局號000000
    0 號、帳號0000000 號之存款帳戶存摺、提款卡及密碼等物，
    雖係其所有供犯罪所用之物，但未經扣案，且迄今仍未取回
    ，因非屬義務沒收之物，故不予宣告沒收。又其出租上開存
    摺等物所得之4,000 元，雖係因犯罪所得之物，且屬被告所
    有，然未據扣案，且被告供稱該款項已借予甲○○未還，為
    免將來執行困難，亦不為沒收之諭知。
據上論斷，應依刑事訴訟法第299 條第1 項前段，刑法第339 條
第1 項、第30條第1 項、第2 項、第41條第1 項前段，刑法施行
法第1 條之1 ，中華民國九十六年罪犯減刑條例第2 條第1 項第
3 款、第7 條，判決如主文。
本案經檢察官高俊申到庭執行職務。
中    華    民    國    97    年    7    月     16    日
                  刑事第六庭審判長法  官 楊得君
                                  法  官 許永煌
                                  法  官 周明鴻
以上正本證明與原本無異。
如不服本判決應於判決送達後10日內向本院提出上訴狀，其未敘
述上訴之理由者並得於提起上訴後20日內向本院補提理由書 (均
須按他造當事人之人數附繕本)。
                                  書記官 丁梅芬
中    華    民    國    97    年    7     月    16    日
附錄論罪科刑法條：刑法第339條第1項
意圖為自己或第三人不法之所有，以詐術使人將本人或第三人之
物交付者，處 5 年以下有期徒刑、拘役或科或併科 1 千元以下
罰金。


司法院資訊處製作；財團法人民間司法改革基金會備份。
